【裁判字號】    88,訴,968
【裁判日期】    890211
【裁判案由】    請求回復原狀
【裁判全文】
臺灣彰化地方法院民事判決  八十八年度訴字第九六八號
    原      告  彰化縣竹塘鄉農會
    法定代理人  乙○○
    訴訟代理人  黃精良律師
                甲○○
                袁含笑
    被      告  己○○
                丁○○
                戊○○
                丙○○
右當事人間請求請求回復原狀事件，本院判決如左：
    主      文
被告等應容忍原告將其所有坐落彰化縣竹塘鄉○○段第一四二地號田地上如附圖所示
編號１部分面積零點壹肆陸伍公頃及編號３部分面積零點零玖陸貳公頃之鰻魚池之水
泥護岸剷除填平，並將土地回復原狀。
被告等應容忍原告將其所有坐落彰化縣竹塘鄉○○段第一四三地號田地上如附圖所示
編號７部分面積零點壹貳捌零公頃及編號８部分面積零點零參柒零公頃之鰻魚池之水
泥護岸剷除填平，並將土地回復原狀。
被告等應容忍原告將其所有坐落彰化縣竹塘鄉○○段第一四三地號田地上如附圖所示
編號５部分面積零點零零貳貳公頃之抽水機房，編號９部分面積零點零零參壹公頃之
磚造房屋，編號１０部分面積零點零壹壹貳公頃之鐵架石綿瓦屋，編號１１部分面積
零點零零壹玖公頃之磚造建物剷除，並將土地回復原狀。
訴訟費用由被告等負擔。
本判決第一、二、三項於原告以新臺幣拾萬肆仟元供擔保後得假執行。
    事      實
甲、原告方面：
一、聲明：求為判決如主文第一、二、三項所示及以供擔保為條件之假執行宣告。
二、陳述：
（一）坐落彰化縣竹塘鄉○○段第一四二、一四三地號之土地，原為被告己○○等四
      人之被繼承人黃憲道所有，黃憲道生前曾提供上述兩筆田地為擔保，於八十五
      年二月八日向原告借款新台幣（下同）八百萬元，並設定最高限額九百六十萬
      元之抵押權。因被告之被繼承人黃憲道未能清償借款，經原告聲請鈞院民事執
      行處拍賣上開抵押物，因前開土地有被告等人違規使用之兩處鰻魚池、抽水機
      房及地上物，致拍賣時鄉公所無法核發自耕能力證明書，影響原告之權益。查
      黃憲道於八十七年十二月五日死亡，被告等且已辦理繼承登記完畢，黃憲道生
      前向原告貸款時，於八十五年二月八日曾立切結書，依該切結書第二點第二款
      規定，原告實行抵押權時，立切結書人聽任貴會一併處分未辦保存登記之建物
      、地上作物暨所有一切設備，貴會亦得逕行代為回復原狀，所需費用由立切結
      書人負擔。按「繼承人自繼承開始時，除本法另有規定外，承受被繼承人財產
      上之一切權利義務。」民法第一千一百四十八條前段定有明文。被告己○○等
      四人為黃憲道之繼承人應承受其權利義務，自應將系爭土地上之兩處鰻魚池護
      岸剷除、填平及將抽水機房、地上物拆除，以回復農地原狀，原告前曾促請被
      告等應自行回復農地原狀，被告等均置之不理，原告欲代之回復原狀，被告等
      又復不肯，查切結書既載明原告亦得逕行代為回復原狀，則原告依該條款之約
      定，被告等自有容忍原告為首揭聲明行為之義務，為此提起本訴。
（二）目前農業發展條例雖修正為承受農地無自耕能力之限制，雖此為新修正之規定
      ，但查原告是本於雙方所立之切結書而請求被告等之先父即與原告在借款時有
      約定「原告實行抵押權時，立切結書人聽任貴會一併處分未辦保存登記之建物
      、地上作物暨所有一切設備，貴會貴會亦得逕行代為回復原狀。」，則被告等
      為繼承人，自應履行其被繼承人黃憲道於生前與原告所約定之義務，系爭土地
      地目為田，乃為農牧用地，依法即應作耕地使用，被告等在系爭土地上蓋鐵棚
      及磚造房子，及非法變更農地之使用方法，根本違法。鰻魚池乃屬養地目之使
      用方法，被告作鰻魚池用亦屬違反耕地之使用方法，價值較低，農地非法蓋屋
      ，既屬違章，均足以影響承買人之意願，況該建物之存在因非合法之建物，不
      能辦保存登記，不能做為抵押物標的物，設定抵押權，法院只拍賣抵押物即系
      爭土地，而不准拍賣其鐵架屋及磚造房子，其產權不清，足以影響抵押物之價
      格，原告回復原狀後即有人願意拍定。
三、證據：提出擔保放款借據、授信約定書、切結書、地籍圖謄本（均影本）、土地
    登記簿謄本各一份為證。
乙、被告己○○、丁○○、戊○○、丙○○方面：（均未於最後言詞辯論期日到場，
    惟據被告丁○○前到庭及被告己○○於本院履勘現場時陳稱：）
    聲明及陳述：同意原告之請求，目前無能力負擔回復原狀之費用。願與原告再協
    商。
丙、本院依職權勘測現場。
    理      由
一、本件被告己○○、丁○○、戊○○、丙○○受合法通知，均未於言詞辯論期日到
    場，核皆無民事訴訟法第三百八十六條各款所列情形，爰依原告聲請，由其一造
    辯論而為判決。
二、查坐落彰化縣竹塘鄉○○段第一四二、一四三地號之土地，原為黃憲道所有，黃
    憲道以該二筆土地為擔保，於八十五年二月八日向原告借款八百萬元，並設定最
    高限額九百六十萬元之抵押權，因黃憲道未能清償借款，經原告聲請本院拍賣上
    開抵押物，惟前開土地有被告等人違規使用之兩處鰻魚池（面積零點一四六五公
    頃、零點零九六二公頃及零點一二八０公頃、零點零三七０公頃）、抽水機房（
    面積零點零零二二公頃）及地上物（面積零點零零三一公頃、零點零一一二公頃
    及零點零零一九公頃），致拍賣時鄉公所無法核發自耕能力證明書，影響拍賣程
    序之進行，使原告之債權無法受償。嗣黃憲道於八十七年十二月五日死亡，被告
    等為黃憲道之繼承人，並已辦理繼承登記完畢等情，已據原告提出與所述相符之
    擔保放款借據、授信約定書、地籍圖謄本、土地登記簿謄本等為證，並經本院會
    同彰化縣二林地政事務所人員勘測現場查明屬實，製有勘驗筆錄及土地複丈成果
    圖等附卷可稽，被告等人復未到庭爭執，堪認原告主張為真實。
三、次查，兩造於簽定前開消費借貸契約同時，並簽立一紙切結書，依該紙切結書所
    載：「前項不動產及其尚未辦保存登記之建物、地上作物、所有一切設備如水電
    設備等，確為立切結書人所有。」、「願意將該不動產未辦保存登記之建物、地
    上物作物暨所有一切設施如水電設備等，合併提供為貴會附帶擔保，如遇貴會實
    行前項抵押權，聽任貴會一併處分，亦得逕行代為回復原狀，所需費用由立切結
    書人負擔。」，按前揭切結書既載明原告得逕行代為回復原狀，則依該條款約定
    ，被告自有容忍原告將前開土地上之地上物拆除之義務，從而，原告據以提起本
    訴，請求被告等應容忍原告將其所有坐落彰化縣竹塘鄉○○段第一四二地號田地
    上如附圖所示編號１部分面積零點一四六五公頃及編號３部分面積零點零九六二
    公頃之鰻魚池之水泥護岸剷除填平，並將土地回復原狀。被告等應容忍原告將其
    所有坐落彰化縣竹塘鄉○○段第一四三地號田地上如附圖所示編號７部分面積零
    點一二八０公頃及編號８部分面積零點零三七０公頃之鰻魚池之水泥護岸剷除填
    平，並將土地回復原狀。被告等應容忍原告將其所有坐落彰化縣竹塘鄉○○段第
    一四三地號田地上如附圖所示編號５部分面積零點零零二二公頃之抽水機房，編
    號９部分面積零點零零三一公頃之磚造房屋，編號１０部分面積零點零一一二公
    頃之鐵架石綿瓦屋，編號１１部分面積零點零零一九公頃之磚造建物剷除，並將
    土地回復原狀，即無不合，應予准許。
四、原告陳明願供擔保聲請宣告假執行，核無不合，爰酌定相當擔保金額宣告之。
據上論結：原告之訴為有理由，並依民事訴訟法第三百八十五條第一項前段、第七十
八條、第八十五條第一項前段、第三百九十條第二項，判決如主文。
中      華      民      國    八十九    年      二      月      十一    日
                                台灣彰化地方法院民事第二庭
~B法      官  李水源
右為正本係照原本作成。
如對本判決上訴，應於判決送達後二十日內向本院提出上訴狀。
~B法院書記官  黃義明
中      華      民      國    八十九    年      二      月      十四    日


司法院資訊處製作；財團法人民間司法改革基金會備份。
